高雄高等行政法院判決　　　　　　　　　　　　　　　九十三年度訴字第五二七號
　　　　　　　　　　　　　　　.
　　原　　　告　甲○○
　　訴訟代理人　己○○
　　原　　　告　乙○○
　　訴訟代理人　辛○○
　　原　　　告　丙○○
　　　　　　　　丁○○
　　被　　　告　高雄市政府
　　代　表　人　戊○○　市長
　　訴訟代理人　癸○○
　　　　　　　　庚○○
　　　　　　　　壬○○
右當事人間因土地重劃事件，原告不服內政部中華民國九十三年五月十日台內訴字第
０九三０００三二八八號訴願決定，提起行政訴訟。本院判決如左：
　　主  文
原告之訴駁回。
訴訟費用由原告負擔。
　　事  實
壹、事實概要：
    緣高雄市第五十五期市地重劃區，原經高雄市都市計畫編定為左營區文中小十七
    學校保留地，經被告所屬地政處於民國（下同）七十八年五月十日高市地政四字
    第九一六九號公告徵收，嗣被告擬依變更都市計畫程序將上開校地減額使用，並
    以市地重劃方式辦理整體開發，經徵得該地區私有土地所有權人及其土地面積過
    半數之同意，並出具市地重劃方式開發同意書，同意重劃後土地發還比例為重劃
    前總面積百分之二四．五後，被告乃將全案報請內政部以八十四年五月十九日台
    內營字第八四０三四三六號函核准，經被告以八十四年六月五日高市府工都字第
    一七八六六號公告變更高雄市都市計畫案發布實施，並由被告將文中小十七學校
    用地撤銷徵收案連同第五十五期市地重劃區範圍及計畫書報經內政部以八十六年
    八月四日台內地字第八六０七五九三號函同意撤銷徵收及准予辦理市地重劃，被
    告旋於八十六年九月二十四日以高市府地發字第二三一一七號公告高雄市第五十
    五期市地重劃區範圍及計畫書；嗣因訴外人王水田及詹進隆認重劃計畫書內公私
    有土地面積人數與事實不符，重劃平均負擔過重，而於公告期間提出異議，經被
    告以八十六年十一月十七日高市府地發字第二六九三二號函復駁回，訴外人王水
    田及詹進隆不服，循序提起訴願、再訴願及行政訴訟，經改制前行政法院八十九
    年三月三日八十九年度判字第六一０號判決，將再訴願決定、訴願決定及原處分
    均撤銷，責由被告另為處分。被告對該判決不服，提起再審，遭最高行政法院九
    十一年度判字第五０五號判決駁回。被告乃據改制前行政法院八十九年度判字第
    六一０號判決意旨，以八十六年九月二十四日公告重劃當時之土地權歸屬狀況，
    統計公、私有土地所有權人數及面積，在未改變土地所有權人平均重劃負擔比率
    情形下，重新擬具第五十五期市地重劃計畫書，以九十二年七月三十日高市府地
    四字第０九二００四一一四七號函報請內政部核定，經內政部九十二年八月十二
    日內授中辦地字第０九二００一二七二三號函准予辦理；被告即以九十二年九月
    十二日高市府地四字第０九二００四九二九二號公告高雄市第五十五期市地重劃
    區重劃範圍、重劃計畫書及有關事項。原告提出異議，經被告函復，謂重新公告
    之重劃計畫書所載各項負擔與八十八年九月二十四日原公告重劃計畫書所載各項
    負擔相同，對於八十八年八月三十日以八八高市府地發字第二七一０三號公告確
    定之土地分配結果及已完成之重劃工程均無影響等語，駁回原告之異議，原告不
    服，提起訴願遭決定不受理，遂提起本件行政訴訟。
貳、兩造聲明：
一、原告聲明求為判決：訴願決定及原處分均撤銷。
二、被告聲明求為判決：駁回原告之訴。
參、兩造之爭點：
甲、原告主張之理由：
一、緣被告八十六年九月二十四日高市府地發字第二三一一七號公告高雄市第五十五
    期市地重劃之處分遭改制前行政法院八十九年度判字第六一０號判決撤銷確定，
    被告乃重新以九十二年十一月十二日高市府地四字第０九二００四九二九二號公
    告該期市地重劃計畫書。惟按行政程序法第一條、第九十六條及第一百條規定意
    旨，行政機關之行政行為應遵循公正，公開之程序，書面之行政處分記載處分相
    對人之姓名，並送達相對人及已知之利害關係人，又依平均地權條例第五十六條
    、市地重劃實施辦法第十六條規定，市地重劃書公告時應通知重劃區內土地所有
    權人，並舉行座談會，前項土地所有權人身份之認定，依市地重劃實施辦法第十
    五條規定，應以當時土地登記簿記載者為準；查原處分即被告九十二年十一月十
    二日高市府地四字第０九二００四九二九二號公告，其公告期間並未通知重劃區
    內土地所有權人，亦未舉行重劃座談會，依前揭法規，原處分顯有重大瑕疵，自
    應予以撤銷。
二、原處分雖指重劃區內土地因於七十八年已完成徵收程序，故於公告重劃當時均為
    公有土地，因此依法毋需通知原告等人云云。惟依改制前行政法院五十二年判字
    第二六三號判例意旨，倘徵收公告期間有異議提出，則該項徵收處分是否確定及
    完成，應視處分機關答復異議之內容及嗣後處理之情形而定，非僅以徵收處分之
    公告，即可推斷該項徵收處分已臻確定及完成。查原處分重劃區原係左營區文中
    小十七學校預定地，七十八年間被告因徵收經費不足，同時鄰近有果貿段國宅用
    地閒置不用，因此研擬採取跨區重劃即以地易地方式以取得學校用地，由於跨區
    重劃計畫書陳報後遲未奉核准，因此被告仍於七十八年五月十日先行公告徵收，
    公告期間同意重劃之土地依法提出異議，被告於七十八年六月十四日函復表示仍
    以辦理跨區重劃方式為優先，嗣後再於七十九年五月十五日公告跨區重劃計畫書
    並通知土地所有權人參加座談會，公告期滿後，因房價持續飆漲，國宅需求轉為
    殷切，被告政策改變，反而有意停辦跨區重劃，遂於八十一年六月一日表示仍屬
    研擬辦理階段之跨區重劃案，並未奉中央核准，再於八十二年二月間仍依原徵收
    公告將補償費提存法院。由於土地所有權人抗議並提起訴願，被告乃同意將提存
    款取回，嗣後再依訴願決定指示於八十四年十二月十八日以高市府地劃字第二七
    九八三號公告撤銷跨區重劃，並載明將改循其他重劃方式替代，由上述過程及政
    府機關公文書，均可證明本件重劃區並非全屬已完成徵收之公有土地，訴願決定
    對此重要證據，並未多加查證，亦未詢問原告意見，遽以決定不受理，似嫌草率
    。又前述過程期間重劃區內有數筆私有土地辦竣繼承登記，且為被告所知悉且准
    予辦理者，併予敘明。
三、又，被告八十六年八月二十八日發函通知重劃區內已徵收土地之原土地所有權人
    繳還徵收補償費後，即於八十六年九月二十四日公告前次市地重劃及計畫書等，
    當時均有依相關法規通知重劃區內土地所有權人及利害關係人即仍未繳清價款且
    回復產權之原土地所有權人，而原處分九十二年十一月十二日公告時，大部分原
    土地所有權人則已繳清價款且辦竣回復土地權利登記，被告反而不依前揭法律規
    定送達原處分，顯然於法不合。
四、再者，被告於改制前行政法院已為撤銷原處分之判決後，仍違法分配重劃土地，
    致造成土地登記錯誤及繼承溢繳遺產稅之情形，在撤銷原處分並回復原狀前，顯
    然難以補救。又原處分未依撤銷判決意旨修訂重劃計畫書並減輕重劃負擔，明顯
    損害當事人權益，訴願決定以原告權益並未受損而不受理訴願，有失草率。
五、又按行政程序法第一百十六條及第一百二十六條規定，行政處分之轉換或撤銷，
    對當事人應給予合理補償，查跨區市地重劃已公告期滿，嗣後因國宅需求殷切之
    理由撤銷並改以原處分替代，則原處分重劃之負擔反而提高，顯然違反前述法律
    規定及信賴保護原則，損害當事人之權益。另查重劃計畫書應奉上級核准後公告
    實施，被告於七十九年五月十五日公告跨區重劃計畫書，嗣後卻於八十一年六月
    一日表示跨區重劃未奉中央核准，顯然前後矛盾，是被告顯有藉登載不實公文書
    以停辦跨區重劃，騙取另辦市地重劃同意書及違法執行徵收土地之嫌。綜前所述
    ，原處分執行程序顯有重大且明顯之暇疵，已構成無效之理由，亦顯然影響原告
    權益，訴願決定為不受理之決定亦稍嫌草率且有失公平，均應予以撤銷。
乙、被告主張之理由：
一、高雄市第五十五期市地重劃區，原屬高雄市左營區文中小十七用地，總面積八．
    九二一五公頃，其中私有土地所有權人八十六人，面積八．八二七五公頃，公有
    土地所有權人一人，面積０．０九四０公頃，經被告所屬地政處於七十八年五月
    十日以高市地政四字第九一六九號公告徵收且完成發放補償費在案。嗣後該地區
    原私有土地所有權人六十三人，持有面積七．四五六九公頃，向被告申請文中小
    十七用地辦理都市計畫變更減額使用，以市地重劃方式辦理整體開發參與分配土
    地，並附具同意書同意其平均分配比例為重劃前總面積之百分之二四．五，被告
    於八十六年九月二十四日以高市府地發字第二三一一七號公告高雄市第五十五期
    市地重劃區範圍及計畫書，並舉行座談會。惟因訴外人王水田及詹進隆等二人，
    對本重劃計畫書所載重劃人數及土地面積等事項不服，循序提起異議、訴願、再
    訴願及行政訴訟。經改制前行政法院八十九年度判字第六一０號判決再訴願決定
    、訴願決及原處分均撤銷，其理由為「．．．，乃被告辦理本件市地重劃仍以被
    徵收前之土地登記簿登記之所有人為準，未慮及部分私有土地所有人已因徵收而
    喪失所有權，並據以公告重劃計畫書，顯有未洽。」據此被告依判決意旨重新計
    算八十六年九月二十四日原公告重劃計畫書當時登記簿登記之所有權人人數及面
    積，因當時已完成法定徵收程序之被徵收土地所有權人尚未繳回原徵收補償價額
    ，區內全部土地均屬高雄市所有。被告乃重新以九十二年九月十二日高市府地四
    字第０九二００四九二九二號公告本期重劃計畫書，符合市地重劃實施辦法第十
    五條規定。
二、本期重劃區內原被徵收土地所有權人繳回原徵收價款參與重劃分配土地，重劃後
    土地分配結果、工程施工、地籍測量及土地登記等作業均已完成，並有逾百分之
    七十土地完成點交接管，且有部分受分配土地已完成移轉登記或建築使用。又於
    土地分配結果公告期間原告等亦對土地分配結果提出異議，均經被告分別予以查
    處函復；被告於九十二年九月十二日之重新公告，其公告事項三載明「．．．經
    查本重劃區原重劃計畫書公告時，依地籍資料記載，計有一二二筆土地，其中五
    十二筆土地，面積三．七六０九公頃，雖仍登記為自然人所有，惟該五十二筆土
    地於七十八年五月十日公告徵收後，其徵收補償費已提存法院，徵收法定程序業
    已完成，土地所有權已屬公有，故八十六年九月二十四日公告原重劃計畫書時，
    本重劃區全部土地均為公有土地，總面積為八．九二一五公頃，乃重新擬定重劃
    計畫書報經內政部於九十二年八月十二日以內授中辦地字第０九二００一二七二
    三號函核准辦理，爰重新公告本重劃計畫書。」即被告依八十六年九月二十四日
    公告原重劃計畫書時之資料，查出當時重劃區之土地所有權皆屬公有，而於九十
    二年九月十二日重新公告重劃計畫書，因原告並非該重劃計畫書重新公告之重劃
    區土地所有權人，依市地重劃實施辦法第十六條規定原告並無資格對之提出反對
    意見，從而原告遽行對之提起行政救濟程序，係屬當事人不適格；及公告事項四
    載明：「本重劃區分配結果業於八十六年八月三十日以八八高市府地發字第二七
    一０三號公告三十日確定在案，重新公告之計畫書所載各項負擔與八十六年九月
    二十四日公告之計畫書相同，對已完成之土地分配結果及已完成之重劃工程均無
    影響。」故重新公告之重劃計畫書，重行計算土地所有人人數及面積，並未影響
    上開已完成作業之效力。原告等訴請撤銷原處分等云云，核不足採。
三、本件辦理市地重劃係依八十一年間經半數原土地所有權人向被告提出同意書，申
    請文中小十七用地辦理都市計畫變更減額使用，以市地重劃方式辦理整體開發參
    與分配土地，並同意其平均分配比例為重劃前總面積之百分之二四．五；又重新
    公告之各項負擔與原公告相同，對八十八年所為之土地分配結果並無影響，另本
    重劃區於八十八年間另有區內土地所有權人乙○○、張東士、林秋澄等人以相同
    理由提起行政訴訟，經行政法院八十八年度判字第三九五九號判決「原告之訴駁
    回」及最高行政法院九十年度判字第一一九九號判決「再審之訴駁回」在案。
　　理  由
一、原告丁○○經合法通知未於言詞辯論期日到場，核無行政訴訟法第二百十八條準
    用民事訴訟法第三百八十六條所列各款情形，爰依被告聲請由其一造辯論而為判
    決，合先敘明。
二、本件原告為原參加高雄市第五十五期市地重劃重劃區土地所有權人，該重劃區原
    經高雄市都市計畫編定為左營區文中小十七學校保留地，經被告所屬地政處以七
    十八年五月十日高市地政四字第九一六九號公告徵收，嗣被告擬依變更都市計畫
    程序將上開校地減額使用，並以市地重劃方式辦理整體開發，經徵得該地區徵收
    前原私有土地所有權人及其土地面積過半數之同意，並出具市地重劃方式開發同
    意書，同意重劃後土地發還比例為重劃前總面積百分之二四．五後，被告乃將全
    案報請內政部以八十四年五月十九日台內營字第八四０三四三六號函核准，經被
    告以八十四年六月五日高市府工都字第一七八六六號公告變更高雄市都市計畫案
    發布實施，並由被告將文中小十七學校用地撤銷徵收案連同第五十五期市地重劃
    區範圍及計畫書報經內政部以八十六年八月四日台內地字第八六０七五九三號函
    同意撤銷徵收及准予辦理市地重劃，被告旋於八十六年九月二十四日以高市府地
    發字第二三一一七號公告高雄市第五十五期市地重劃區範圍及計畫書；嗣因訴外
    人王水田及詹進隆認重劃計畫書內公私有土地面積人數與事實不符，重劃平均負
    擔過重，而於公告期間提出異議，經被告以八十六年十一月十七日高市府地發字
    第二六九三二號函復駁回，訴外人王水田及詹進隆不服，循序提起訴願、再訴願
    及行政訴訟，經改制前行政法院八十九年三月三日八十九年度判字第六一０號判
    決，將再訴願決定、訴願決定及原處分均撤銷，責由被告另為處分。被告對該判
    決不服，提起再審，遭最高行政法院九十一年度判字第五０五號判決駁回。被告
    乃據改制前行政法院八十九年度判字第六一０號判決意旨，以八十六年九月二十
    四日公告重劃當時之土地權歸屬狀況，以當時土地因已完成徵收，經公告撤銷徵
    收後，原土地所有權人均尚未繳回徵收土地價款，認當時之重劃區土地均屬公有
    ，乃在未改變土地所有權人平均重劃負擔比率情形下，重新擬具第五十五期市地
    重劃計畫書，以九十二年七月三十日高市府地四字第０九二００四一一四七號函
    報請內政部核定，經內政部九十二年八月十二日內授中辦地字第０九二００一二
    七二三號函准予辦理；被告即以九十二年九月十二日高市府地四字第０九二００
    四九二九二號公告高雄市第五十五期市地重劃區之重劃計畫書等情，已經兩造分
    別陳述在卷，並有被告九十二年九月十二日高市府地四字第０九二００四九二九
    二號公告及訴願決定書附原處分卷可稽，自堪認定。而原告提起本件訴訟，無非
    以原處分即被告九十二年九月十二日高市府地四字第０九二００四九二九二號公
    告未依市地重劃條例規定通知土地所有權人，且被告於此次公告該重劃計畫前，
    亦未舉行座談會，致土地所有權人不知其權利是否受損，而無從請求救濟；另本
    件重劃區土地經被告撤銷徵收及跨區重劃改以市地重劃替代，然原告等參加市地
    重劃之土地所有權人重劃之負擔反而提高，顯然違反行政程序法第一百二十六條
    及信賴保護原則云云，資為爭執。
三、經查：
（一）按人民因中央或地方機關之違法行政處分，認為損害其權利或法律上之利益，
      ．．．，得向高等行政法院提起撤銷訴訟，行政訴訟法第四條第一項定有明文
      。故人民提起行政訴訟法第四條第一項規範之撤銷訴訟，須以行政機關之行政
      處分損害其權利或法律上之利益為前提。所謂損害其權利或法律上利益，係指
      原處分所生具體的效果，致損害其確實的權利或法律上利益而言（改制前行政
      法院五十六年判字第二一八號判例參照）。又提起撤銷訴訟，請求法院裁判應
      以其有權利保護必要為前提，而所謂權利保護必要，係指當事人有進行訴訟之
      正當利益，或有接受判決之必要而言。故原告之請求在法律上並無實益者，其
      訴即因欠缺訴之利益，而無保護必要（吳庚著行政爭訟法修訂版第八十九頁、
      第九十二頁參照）。另「．．．依前項規定辦理市地重劃時，主管機關應擬具
      市地重劃計畫書，送經上級主管機關核定公告滿三十日後實施之。在前項公告
      期間內，重劃地區私有土地所有權人半數以上，而其所有土地面積超過重劃地
      區土地總面積半數者，表示反對時，主管機關應予調處，並參酌反對理由，修
      訂市地重劃計畫書，重行報請核定，並依其核定結果公告實施，土地所有權人
      不得再提異議。．．．。」則為平均地權條例第五十六條第二、三項所明定。
（二）查，被告九十二年九月十二日高市府地四字第０九二００四九二九二號公告，
      係重新公告高雄市第五十五期市地重劃之重劃計畫書，而被告所以重為重劃計
      畫書之公告，乃因原重劃計畫書經改制前行政法院八十九年度判字第六一０號
      判決，以「土地徵收，需用土地人於支付補償費後，即取得該土地之所有權，
      而被徵收土地人於受領補償費後，即喪失其土地所有權，故其所有權之變動，
      並不以登記為生效要件。．．．土地法第二百十九條所規定收回權之性質，係
      屬收回之再取得，被徵收土地之所有權，需經移轉登記為原土地所有權人名義
      所有，始能取得收回；若原所有權人逾期不繳回原受領之價款，視為放棄收回
      ，自無從對已喪失所有權之土地行使權利。是則，本件土地徵收確定後，並不
      因事後撤銷徵收而使原土地所有人當然回復其所有權。本件果如原告主張尚有
      二．三六四六公頃土地所有人逾期未繳回土地補償價款，則該部分土地所有人
      既經政府徵收而喪失土地所有權，自不得再視為市地重劃區之私人土地所有人
      ，並以之計算同意辦理市地重劃及折價抵付共同負擔公共設施比率之私有土地
      所有權人數．．．。乃被告辦理本件市地重劃仍以徵收前之土地登記簿登記之
      所有人為準，未慮及部分私有土地所有人已因徵收而喪失所有權，並據以公告
      重劃計劃書，顯有未洽。」等理由，撤銷再訴願決定、訴願決定及原處分，有
      該判決書在卷可按。而被告九十二年九月十二日高市府地四字第０九二００四
      九二九二號公告，其公告事項三係記載：「．．．經查本重劃區原重劃計畫書
      公告時，依地籍資料記載，計有一二二筆土地，其中五十二筆土地，面積三．
      七六０九公頃，雖仍登記為自然人所有，惟該五十二筆土地於七十八年五月十
      日公告徵收後，其徵收補償費已提存法院，徵收法定程序業已完成，土地所有
      權已屬公有，故八十六年九月二十四日公告原重劃計畫書時，本重劃區全部均
      為公有土地，總面積為八．九二一五公頃，乃重新擬定重劃計畫書報經內政部
      於九十二年八月十二日以內授中辦地字第０九二００一二七二三號函核准辦理
      ，爰重新公告本重劃計畫書。」則有該重劃計畫書附卷可稽；被告八十六年九
      月二十四日公告之原重劃計畫書既因上述關於本件重劃之私有土地所有權人人
      數之記載有瑕疵，而遭改制前行政法院八十九年度判字第六一０號判決予以撤
      銷，故被告九十二年九月十二日高市府地四字第０九二００四九二九二號公告
      ，乃認於八十六年九月二十四日公告重劃時，當時重劃區之土地所有權均仍屬
      公有，亦即被告九十二年九月十二日重新公告之重劃計畫書，並未認原告係該
      重新公告重劃計畫書之重劃區土地所有權人，則依上述平均地權條例第五十六
      條第三項規定，原告即非屬得對本件原處分提起異議之重劃地區私有土地所有
      權人。況本件重劃區於八十六年間原公告重劃計畫書後，繳回徵收價款之私有
      土地所有權人共有八十四位，已經被告陳述在卷，縱認其等均應屬本件重劃區
      之私有土地所有權人，然依上述平均地權條例第五十六條第三項規定，需重劃
      地區私有土地所有權人半數以上，而其所有土地面積超過重劃地區土地總面積
      半數者，表示反對時，主管機關始應循調處，並參酌反對理由，修訂市地重劃
      計畫書之程序進行，而此即本於重劃計畫書因涉及多數人之利益衝突，為保護
      多數人利益而為之規定，則於本次重劃計畫書之公告，依另案原告曾碧里主張
      雖有私有土地所有權人四十一位（含曾晚吉之繼承人七位、然於八十六年間公
      告重劃時該土地所有權人僅為曾晚吉一人，並提起行政訴訟之人數僅為十四人
      ）表示異議，並提異議函為證（詳見本院九十三年訴字第四００號案卷第一六
      ０頁），然其人數亦未達全部私有土地所有權人之半數，故原告能否就此重劃
      計畫書再為爭議，更有疑問！並被告九十二年九月十二日高市府地四字第０九
      二００四九二九二號公告，其公告事項四明白記載：「本重劃區土地分配結果
      業於八十八年八月三十日以八八高市府地發字第二七一０三號公告三十日確定
      在案，重新公告之重劃計畫書所載各項負擔與八十六年九月二十四日公告之重
      劃計畫書相同，對已完成之土地分配結果及已完成之重劃工程均無影響。」由
      此可知，重新公告之重劃計畫書並未變更原重劃計畫之內容及重劃土地之分配
      。而原告於前述八十九年三月三日改制前行政法院八十九年度判字第六一０號
      判決撤銷再訴願決定、訴願決定及原處分前，本件重劃區重劃分配結果業經被
      告八十八年八月三十日以八八高市府地發字第二七一０三號公告；而當時原告
      對該土地分配結果雖有異議，然經被告查處後即不再爭議，亦經兩造陳述甚明
      （詳見本院言詞辯論筆錄），故關於原告部分之重劃土地分配處分自已確定，
      是雖嗣後原重劃計畫書遭撤銷，並經被告於九十二年九月十二日重為本件公告
      ，然此對於原告並無何權利或法律上利益受損害。
三、又查：
（一）按「行政行為，應以誠實信用之方法為之，．．．。」行政程序法第八條定有
      明文，另民法第一百四十八條第二項亦規定：「行使權利，履行義務，應依誠
      實及信用方法。」此即我國法制關於誠信原則之規定；上述關於誠信原則之規
      定雖屬關於私法關係或行政行為之規範，惟依據改制前行政法院五十二年判字
      第三四五號判例，誠信原則亦及於公法上之法律關係。又誠信原則是權利內容
      的限制，行使權利違反誠實信用者，乃逾越其權利之內容，構成濫用；是權利
      之行使不合誠信原則，即非合法之行使，不發生行使權利之效力。而權利人行
      使權利與其先前行為矛盾，因有違誠實信用原則，乃形成所謂的權利失效（王
      澤鑑著民法總則在實務上的最新發展（五）一文參照）。改制前行政法院七十
      九年度判字第一三八五號判決：「土地所有權人申請完稅證明遭拒後，不為爭
      訟，反與前業主私自商洽，代其繳納，取得完稅證明，事後再以無代繳義務，
      請求被告機關返還已繳之土地增值稅，殊與誠信原則有違。」即是闡明上述意
      旨，認權利人不能據以主張其權利。
（二）查本件重劃區原是經高雄市都市計畫編定為左營區文中小十七學校保留地，經
      被告所屬地政處以七十八年五月十日高市地政四字第九一六九號公告徵收，嗣
      被告擬依變更都市計畫程序將上開校地減額使用，並以市地重劃方式辦理整體
      開發，乃徵得該地區徵收前原私有土地所有權人及其土地面積過半數之同意，
      而原告當時即有出具市地重劃方式開發同意書，同意重劃後土地發還比例為重
      劃前總面積百分之二四．五，有該同意書影本附卷可按。嗣被告將全案報請內
      政部核准後，以八十四年六月五日高市府工都字第一七八六六號公告變更高雄
      市都市計畫案，並由被告將文中小十七學校用地撤銷徵收案連同第五十五期市
      地重劃區範圍及計畫書報經內政部以八十六年八月四日台內地字第八六０七五
      九三號函同意撤銷徵收及准予辦理市地重劃，且經被告於八十六年九月二十四
      日以高市府地發字第二三一一七號公告高雄市第五十五期市地重劃區範圍及計
      畫書；關於該重劃計畫書雖分別有原告乙○○及訴外人張東士、林秋澄、王水
      田、詹進隆等人，以重劃負擔過重為由，於公告期間提出異議，並循序提起行
      政訴訟，其中訴外人王水田、詹進隆部分係經改制前行政法院八十九年度判字
      第六一０號判決，撤銷再訴願決定、訴願決定及原處分，另乙○○、張東士、
      林秋澄部分則經改制前行政法院八十八年度判字第三九五九號判決駁回該案原
      告之訴確定在案，有該等判決附卷可稽；至於原告甲○○、丙○○、丁○○對
      該重劃計畫書則未為任何爭議。嗣被告於前述改制前行政法院八十九年度判字
      第六一０號判決撤銷原公告之重劃計畫書前，已於八十八年八月三十日以八八
      高市府地發字第二七一０三號公告重劃土地分配結果，而對此重劃土地分配之
      處分，原告雖有異議，然經被告查處後，即不再爭議，亦即關於原告部分之重
      劃土地分配之處分於當時即已確定。原告甲○○、丙○○、丁○○未對原重劃
      計畫書及嗣後之重劃分配結果為爭議，而被告嗣後再以九十二年九月十二日高
      市府地四字第０九二００四九二九二號公告重為之重劃計畫書，又是除就重劃
      當時土地所有權人之認定，與前於八十六年間公告之重劃計畫書記載有所歧異
      外，其餘重劃計畫書記載之事項均與原於八十六年九月二十四日以高市府地發
      字第二三一一七號公告之重劃計畫書相同，已如前述，則原告對之再為爭議，
      縱認其有異議等權利，依上開所述，其權利之行使因與其先前之行為矛盾，自
      有違誠實信用原則，而形成所謂權利失效；則本於誠信原則，亦應認原告甲○
      ○、丙○○、丁○○此權利之行使，不發生行使權利之效力。
四、綜上所述，被告就高雄市第五十五期市地重劃，以九十二年九月十二日以高市府
    地四字第０九二００四九二九二號公告，重新公告重劃計畫書，此重劃計畫書之
    公告，原告並無何權利或法律上利益受損害；且原告甲○○、丙○○、丁○○再
    對之為爭議，亦有違誠實信用原則；故關於原告對被告九十二年九月十二日以高
    市府地四字第０九二００四九二九二號公告之爭議，訴願決定予以駁回，並無不
    合；原告提起本件訴訟，求為撤銷訴願決定及原處分，為無理由，應予駁回。
五、又原告本件訴訟，既因欠缺起訴之利益，且其權利之行使又有違誠實信用原則而
    遭駁回，故原告關於被告九十二年九月十二日高市府地四字第０九二００四九二
    九二號公告是否違法之爭執，即與本件判決結果無影響，故本院即無再予論述之
    必要，併予敘明。
六、據上論結，本件原告之訴為無理由，依行政訴訟法第一百九十五條第一項後段、
    第九十八條第三項前段、第一百零四條、第二百十八條、民事訴訟法第三百八十
    五條第一項前段、第八十五條第一項前段，判決如主文。
中　　　華　　　民　　　國    九十三　　年　  　九　　　月　　  三十　　日
                              高雄高等行政法院第一庭
                                          審判長法官　  陳光秀
                                          法      官　  簡慧娟
                                          法      官　  李協明
右為正本係照原本作成。
如不服本判決，應於判決送達後二十日內向本院提出上訴書狀，其未表明上訴理由者
，應於提起上訴後二十日內向本院提出上訴理由書（須按對造人數附繕本）；如於本
判決宣示或公告後送達前提起上訴者，應於判決送達後二十日內補提上訴理由書（須
附繕本）。未表明上訴理由者，逕以裁定駁回。
提起上訴應預繳送達用雙掛號郵票七份（每份三十四元）。
中　　　華　　　民　　　國    九十三　　年　  　九　　　月　　  三十　　日
                                          法院書記官    周良駿
